臺灣臺東地方法院刑事判決　　　　　　　 94年度易字第177號
公　訴　人　臺灣臺東地方法院檢察署檢察官
被　　　告　丁○○
上列被告因竊盜案件，經檢察官提起公訴（94年度偵字第1285號）
，本院判決如下：
    主  文
丁○○竊盜，累犯，處有期徒刑參月，如易科罰金，以參佰元折
算壹日。
其餘被訴竊盜部分無罪。
    事  實
一、丁○○前因違反毒品危害防制條例案件，經本院判處有期徒
    刑4 月確定，於民國93年5月8日執行完畢，詎不知悔改，於
    93年11月底、12月初間之某日，隨同友人施明通（業經檢察
    官為不起訴處分）前往乙○○位於臺東縣臺東市○○街 640
    巷200 號之住處探訪時，竟意圖為自己不法之所有，乘機徒
    手竊取乙○○所有之國民身分證1紙及印章1枚，得手後離去
    ，並將上開竊得之物藏放於其臺東市○○街61巷25弄13號之
    住處。嗣經警於94年3月5日因另案搜索丁○○該住處時，發
    現乙○○失竊之身分證及印章，而知悉上情。
二、案經臺東縣政府警察局臺東分局報請臺灣臺東地方法院檢察
    署檢察官偵查起訴。
    理  由
壹、有罪部分：
一、訊據被告丁○○固坦承警方於其住處發現查扣乙○○之身分
    證及印章之事實，惟矢口否認有何竊盜犯行，辯稱：該身分
    證及印章都是施明通到伊家玩電腦時帶來的，離開時忘了拿
    走，伊有請母親聯絡施明通取回，但一時沒聯絡上，後來伊
    也忘了叫他來拿回去，並不是伊偷的云云。經查，上揭事實
    ，業經證人乙○○於偵訊及本院審理中均具結證述：伊的身
    分證及印章平常都放在房內一個壞掉的冰箱裡，在93年12月
    11 日立委選舉前2週都還有看到，之後施明通有帶被告到伊
    家1 、2 次，伊與施明通在另一個房間喝酒聊天，被告則待
    在放置壞冰箱的房間裡，他們二人沒有停留很久就離去，接
    著到選舉時伊要用身分證及印章，才發現都不見了等語詳實
    （見94年偵字第1285號偵查卷第26頁偵訊筆錄、本院卷第35
    至37頁審理筆錄），復有搜索扣押筆錄、扣押物品目錄表及
    贓物認領保管單各1 紙附卷可稽；至證人即與被告同住之母
    陳雪於偵訊中雖證稱：該身分證及印章是有一天施明通到伊
    家中找被告時帶來的，隔天伊打掃被告房間時發現那些物品
    ，有問被告，被告說是施明通拿來的，伊有打電話想聯絡施
    明通來拿回去，但他沒來拿走等語（見94年核退字第290 號
    案卷第46、47頁偵訊筆錄），惟觀諸證人即被告之外婆丙○○○到庭具結證稱：伊原本住在四維路，因被告的母親常去
    美國，伊就時常去被告家住，去年一次施明通到家中找被告
    時，伊看到施明通手上拿著裝有戶口名簿之類物品的塑膠袋
    ，本來要問他用途，但沒有時間問，施明通來的時候被告的
    母親不在家裡，是不是去美國伊忘記了，但隔了一個多月後
    被告母親才回來等語（見本院卷第37至41頁審理筆錄），二
    人證述情節顯有矛盾，且該二名證人均為被告至親，證詞是
    否有偏頗之處自非無疑，參以證人施明通於警詢、偵訊中均
    堅詞否認有何竊取乙○○身分證、印章之犯行，復經證人乙○○於本院審理時證稱：伊從施明通一出生就認識他，已20
    幾年，他從來沒偷過伊的東西，如果他有需要，只要開口伊
    都會借他，他沒有必要偷等語明確（見本院卷第37頁審理筆
    錄），則施明通實無理由竊取該身分證及印章，而被告於警
    詢中先供稱該身分證及印章是施明通在警方94年3月5日搜索
    當日起算約三個月前（即應為93年年底）帶到伊住處的（見
    成警刑字第0940000645 號警卷第2頁警詢筆錄），在偵訊中
    又改稱是施明通在94年2月份拿來的（見94年偵字第1285 號
    偵查案卷第22頁偵訊筆錄），於時間上亦有明顯出入。再者
    ，乙○○失竊之身分證及印章又確係在被告住處發現，有上
    揭搜索扣押筆錄及扣押物品目錄表在卷可按，而身分證及印
    章均屬個人身分表徵之重要物品，何以無端失落於被告家中
    ，被告既無法自圓其說，又未能如其所辯主動積極取交施明
    通，任該個人重要物品藏放其住處箱內達數月之久（見本院
    卷第44頁審理筆錄），益證被告上開所辯要屬避重就輕之詞
    ，殊不足採。綜上，足認被告前揭辯解，均屬事後卸責之詞
    ，洵無可採，本件事證明確，被告犯行堪予認定，應依法論
    科。
二、核被告所為，係犯刑法第320條第1項普通竊盜罪。被告前因
    違反毒品危害防制條例案件，經本院判處有期徒刑4 月確定
    ，於93年5月8日執行完畢，於五年內再犯本件有期徒刑以上
    之罪，為累犯，應依刑法第47條規定加重其刑。爰審酌被告
    竊取他人身分證件、印章等重要身分表徵證件，顯有意供作
    其他不法用途，且犯後猶飾詞狡辯之態度等一切情狀，量處
    如主文所示之刑，並諭知易科罰金之折算標準。
貳、無罪部分：
一、公訴意旨另以：被告丁○○於93年5月9日至同年5 月底間之
    某日，意圖為自己不法之所有，於日間侵入甲○○、林信吉
    位於臺東市○○路○ 段619巷280弄52號之住處，竊取該戶戶
    口名簿1份及金項鍊1 條得手，因認被告另涉犯刑法第320條
    第1項之普通竊盜罪。
二、按犯罪事實應依證據認定之，無證據不得推定其犯罪事實，
    又不能證明被告犯罪，應諭知無罪之判決，刑事訴訟法第15
    4條第2項、第301條第1項定有明文；另按認定犯罪事實應憑
    積極證據，倘積極證據不足以為不利於被告事實之認定時，
    即應為有利被告之認定，更不必有何有利之證據，最高法院
    30年上字第816號著有判例。
三、公訴人認被告涉犯前開犯行，無非係以（一）證人甲○○、
    林信吉、施明通於警詢、偵訊中之證述；（二）扣押物品目
    錄表、贓物認領保管單各1 紙，為其主要論據。惟訊據被告
    則堅詞否認有上揭竊盜犯行，辯稱該戶口名簿是施明通帶到
    伊家的，不是伊竊取的等語。經查，被告前因違反毒品危害
    防制條例案件，於93年1月9日入監服刑，至94年5月9日始出
    監，有臺灣高等法院被告前案紀錄表一份在卷可稽，而本件
    戶口名簿之失竊時間，雖經證人林信吉於警詢中證述係於93
    年5月中旬，連同其母親甲○○所有價值新臺幣（下同）1萬
    5千元之金項鍊1條一併遭竊（見成警刑字第0940000645號警
    卷第8、9頁警詢筆錄），然嗣據證人甲○○於偵訊中具結證
    稱：「（檢察官問：戶口名簿何時被偷？）去年四、五月時
    ，我要辦戶籍謄本時發現沒有戶口名簿了。」等語（見94年
    偵字第1285號偵查卷第26頁偵訊筆錄），則於該起竊案發生
    時，被告尚在獄中服刑，自無法犯案，是被告辯稱並無竊取
    戶口名簿乙節，洵非無據；而由檢察官引列之上開事證，僅
    足認定甲○○乙戶之戶口名簿遭竊之事實，至該戶口名簿固
    係於被告家中查獲，然由上開證人甲○○證述之失竊時間以
    觀，尚難遽認係由被告所竊，且該金項鍊失竊部分雖有證人
    林信吉、甲○○之證述，然其等證述內容亦只陳述戶口名簿
    遺失乙節，並明確證稱：只有戶口名簿找不到，而未敘及有
    何金項鍊遭竊之事，除此之外亦無其他事證可資佐證被告有
    上開竊盜犯行，是凡此均不足使本院形成被告竊取該戶口名
    簿及金項鍊之確信。此外，本院復查無其他積極事證足認被
    告涉犯公訴人指訴之上開竊盜犯行，被告此部分犯罪即屬不
    能證明，揆諸前揭判例說明，自應為無罪之諭知。
據上論斷，應依刑事訴訟法第299條第1項前段、第301條第1項，
刑法第320條第1項、第47條、第41條第1 項前段，罰金罰鍰提高
標準條例第1條前段、第2條，判決如主文。
本案經檢察官戊○○到庭執行職務。
中  華   民   國    94    年    10    月      13      日
                      刑事第一庭  審判長法  官  莊松泉
                                        法  官  呂煜仁
                                        法  官  黃珮茹
以上正本證明與原本無異。
如不服本判決，應於判決送達後10日內向本院提出上訴狀（須附
繕本）。「切勿逕送上級法院」
                                        書記官  徐源坤
中  華   民   國    94    年    10    月      13      日
附錄論罪法條：
刑法第320條第1項（普通竊盜罪）
意圖為自己或第三人不法之所有，而竊取他人之動產者，為竊盜
罪，處五年以下有期徒刑、拘役或五百元以下罰金。
中華民國刑法第47條
(累犯)
受有期徒刑之執行完畢，或受無期徒刑或有期徒刑一部之執行而
赦免後，五年以內再犯有期徒刑以上之罪者，為累犯，加重本刑
至二分之一。
中華民國刑法第41條第1項前段
犯最重本刑為五年以下有期徒刑以下之刑之罪，而受六個月以下
有期徒刑或拘役之宣告，因身體、教育、職業、家庭之關係或其
他正當事由，執行顯有困難者，得以一元以上三元以下折算一日
，易科罰金。但確因不執行所宣告之刑，難收矯正之效，或難以
維持法秩序者，不在此限。
併合處罰之數罪，均有前項情形，其應執行之刑逾六月者，亦同
。
